臺灣宜蘭地方法院民事裁定
110年度消債抗字第1號
抗  告  人  吳建樑
代  理  人  陳敬穆律師                      
上列抗告人因聲請清算事件，對於民國110年6月28日本院109年
度消債清字第10號裁定提起抗告，本院裁定如下：
    主  文
原裁定廢棄。
    理  由
一、抗告意旨略以：抗告人因於民國99、100年間因開設餐廳而
    申請信用貸款或使用信用卡借貸，嗣餐廳經營不善而結束營
    業，抗告人其後均難有穩定之工作及收入，確有不能清償債
    務之情形，應符合進行清算之要件，又原審未依法給予抗告
    人補正相關資料之機會，亦未給予抗告人到庭說明之機會，
    裁定應屬違法，爰提起本件抗告，請求將原裁定廢棄，准許
    抗告人於原審之聲請等語。
二、按「法院就更生或清算之聲請為駁回裁定前，應使債務人有
    到場陳述意見之機會。」消費者債務清理條例第11條之1定
    有明文。觀其立法理由，已明示為保障更生或清算聲請程序
    債務人之聽審請求權，法院於裁定駁回更生或清算之聲請前
    ，應使債務人有到場陳述意見之機會。據此程序規定，一方
    面賦與債務人得到場就相關資料為補充或說明之機會；一方
    面則促使法院再次審慎斟酌是否裁定開始更生或清算，對於
    結果作成之正確性，具有實質之影響。
三、經查，本件原審經核閱抗告人所提出之資料及訊問抗告人之
    胞兄吳春鴻後，以抗告人對其實際收入及支出有違據實報告
    之義務，復未據實報告其聲請清算前二年之財產變動狀況，
    致法院無從判斷其是否有不能清償債務或不能清償債務之虞
    之情形，且抗告人違反據實報告之協力義務，難認有進行清
    算之誠意而不符合聲請清算之要件等理由，裁定駁回清算之
    聲請，固屬有見。惟查：原審於為前揭駁回之裁定前，雖曾
    於110年5月31日以電話聯繫代理人而安排於110年6月4日以
    視訊方式進行調查程序，然原審於110年6月1日又主動以電
    話聯繫代理人，經代理人表示若與抗告人進行討論接觸可能
    有染疫風險，原審乃取消該次視訊庭期，嗣後再無定庭期令
    抗告人或代理人到庭陳述意見，即裁定駁回抗告人清算之聲
    請（見原審卷第259-288頁）。本院考量110年6月確為我國c
    ovid-19疫情三級警戒期間，因避免實體接觸產生染疫之風
    險確屬無法開庭之正當理由，且原審係主動聯繫代理人後取
    消開庭，其後又再無指定任何庭期，亦未確認抗告人無到庭
    陳述之意願，即為前揭駁回之裁定，堪信原審於裁定駁回抗
    告人清算之聲請前，確未令抗告人或代理人有到場陳述意見
    之機會，揆諸前揭說明，應認有違消費者債務清理條例第11
    條之1之規定，影響抗告人程序權之保障，所踐行之程序即
    難謂合於法律規定。
四、從而，原裁定既有如上違法之處，抗告意旨指摘原裁定不當
    ，求予廢棄，即屬有理。又原審裁定既因程序之欠缺而遭廢
    棄，本件應否為清算之裁定，尚有使債務人到場陳述意見而
    調查釐清之必要，且為當事人審級利益之維護考量，不宜由
    本院逕行裁定，爰廢棄原裁定，發回原審另為適法之處理。
五、據上論結，本件抗告為有理由，依消費者債務清理條例第15
    條，民事訴訟法第492條，裁定如主文。
中　　華　　民　　國　　110 　年　　9 　　月　　17　　日
                  臺灣宜蘭地方法院民事庭
                　　　　　　　審判長法　官　鄭貽馨
　　　　　　　                      法  官  張軒豪
　　　　　　　                      法  官  張文愷
以上正本證明與原本無異。
本裁定除以適用法規顯有錯誤為理由，不得再抗告。如提起再抗
告，應於收受後10日內，向本院提出再抗告狀，並繳納再抗告費
新臺幣1,000元。
中　　華　　民　　國　　110 　年　　9 　　月　　17　　日
  　                                書記官　林恬安